【裁判字號】    96,訴,1732
【裁判日期】    970710
【裁判案由】    偽造文書等
【裁判全文】
臺灣桃園地方法院刑事判決              96年度訴字第1732號
公  訴  人  臺灣桃園地方法院檢察署檢察官
被      告  丙○○
選任辯護人  林晉宏律師
上列被告因偽造文書等案件，經檢察官提起公訴（96年度偵字第
1662 號），本院判決如下：
    主  文
丙○○無罪。
    理  由
一、公訴意旨略以：被告丙○○意圖為自己不法之所有，於民國
    92年間，向告訴人甲○○佯稱女友乙○○（另為檢察官不起
    訴處分）有意投資某名為「富元飲食店」之商店，惟資金不
    足，若告訴人甲○○參與投資，可於短期內獲利等語，並製
    作內容不實之「投資事業買賣過戶契約書」及「股東（富元
    飲食店）轉讓過戶確認書」各1 份交予告訴人，致告訴人陷
    於錯誤，而答允投資，並自92年7 月間起至同年11月間止，
    陸續交付共計新台幣（下同）102 萬元予丙○○；被告丙○○為掩飾上開犯行雖曾佯裝給付紅利予告訴人，惟自93年3
    月間起即未再給付任何之金錢，告訴人始發覺有異，經要求
    提供投資該飲食店之相關資料，被告丙○○均藉詞推託，告
    訴人至此始知受騙。因認被告丙○○涉犯偽造文書及詐欺罪
    嫌云云。
二、按犯罪事實應依證據認定之，無證據不得認定犯罪事實。不
    能證明被告犯罪者，應諭知無罪之判決。刑事訴訟法第154
    條第1 項、第2 項，及同法第301 條第1 項前段，分別定有
    明文。再按刑事訴訟上證明之資料，無論其為直接證據或間
    接證據，均須達於通常一般之人均不致有所懷疑，而得確信
    其為真實之程度，始得據為有罪之認定，若其關於被告是否
    犯罪之證明未能達此程度，而有合理之懷疑存在時，致使無
    從形成有罪之確信，在刑事訴訟「罪疑唯輕」、「無罪推定
    」原則下，依據「罪證有疑，利於被告」之證據法則，即不
    得遽為不利被告之認定，最高法院76年臺上字第4986號判例
    意旨足資參照。
三、證據能力方面：
    按「被告以外之人於審判外之言詞或書面陳述，除法律有規
    定者外，不得作為證據」，刑事訴訟法第159 條定有明文。
    本件辯護人為被告丙○○爭執關於證人乙○○及告訴人甲○○於偵查中供述之證據能力，查：證人乙○○及告訴人甲○○於偵查中之供述，均在檢察事務官前所為，係被告丙○○
    以外之人於審判外所為之陳述，且公訴人未特予證明（自由
    證明）該等供述具有較可信之特別情況，是依上開規定，該
    等供述證據，就證明構成犯罪之事實，固無證據能力。惟審
    酌證人甲○○、乙○○上開供述並無證據可認係非法取得，
    且其等均於本院審理中具結作證，經被告及辯護人為交互詰
    問完畢，被告於訴訟上之程序權，已受保障，是證人甲○○
    、乙○○之前開供述，其瑕疵即經補正，而得作為其於審判
    期日所為證言之補強。
四、公訴意旨認被告丙○○涉犯上開罪名，無非係以告訴人甲○○之指述、證人乙○○證稱並未要求被告邀約告訴人投資上
    開飲食店之事實，及告訴人所提供之投資事業買賣過戶契約
    書、股東（富元飲食店）轉讓過戶確認書、交易明細表及對
    帳單影本等為其主要論據。
五、訊據被告丙○○堅詞否認有何詐欺及偽造文書之犯行，辯稱
    ：於91年2 月間起至93年2 月間止與乙○○係男女朋友，當
    時係乙○○央求伊提供資金供其融資操作股票，且投資其弟
    所介紹之「旭豐科技股份有限公司」可以獲利，因此伊開始
    向銀行借貸，並將所有提款卡、存摺交由乙○○使用，伊因
    此欠債日益增多，然乙○○仍以公司會賺錢，快要回收了等
    語安撫伊；嗣乙○○又稱因上開公司接到一筆大訂單，即需
    一筆資金預付原料錢，故又央求伊找尋同學友人借錢，伊當
    時仍信賴乙○○，因此才找有意創業投資之老同學甲○○協
    助向銀行借貸，而甲○○辦好貸款後亦將存摺及提款卡交予
    伊，伊就轉交予乙○○；直至92年7 月間，乙○○又稱有認
    識經營飲食店之朋友願意讓人入股，並稱該店生意很好，一
    定要把握，若有兩百萬即可持有該「富元飲食店」百分之60
    之股份，伊因此心想若有賺錢之機會，應找甲○○一同入股
    ，以彌補先前借貸未還清之人情，就將乙○○之言轉述予甲○○，而甲○○亦即答應，於92年8 月間，乙○○即持富元
    飲食店之投資事業買賣過戶契約書及股東轉讓過戶確認書予
    伊填寫簽名，並由伊轉交予甲○○填寫，而乙○○又稱因須
    先付予原股東陳美珠作為簽約金，因此甲○○又向銀行以信
    用卡及現金卡預借約102 萬元交予伊，伊的資金本來就在乙○○掌控之下，伊就將甲○○交付之資金再轉交予乙○○去
    運用，伊至93年2 月間止仍有轉交予甲○○紅利，但嗣後渠
    等投資之均未見有何回收，而原本積欠銀行之債務又越形沉
    重，因此伊即予乙○○分手，並要求返還投資，乙○○竟與
    家人多次至伊家中吵鬧及恐嚇，故自始伊亦是乙○○詐騙之
    受害者，至今仍背負龐大之銀行債務，並無任何詐欺或偽造
    文書之犯行等語。經查：
  (一)上開交付告訴人甲○○及被告丙○○填寫之富元飲食店之投
    資事業買賣過戶契約書、股東（富元飲食店）轉讓過戶確認
    書（詳本院訴字卷第33至35頁），經查：偵查中檢查事務官
    以「富源」之名查詢桃園縣內營利事業登記資料，及本院依
    職權以「富源」、「富元」查詢，均查無「富元飲食店」或
    「富源飲食店」之營利事業（詳交查字卷第26至28頁）；又
    以「陳美珠」為負責人之名查詢，在桃園縣內亦查無與「富
    元飲食店」或「富源飲食店」相關之資料，此均有營利事業
    登記基本資料查詢清單在卷可稽。經偵查中檢察官函詢桃園
    縣中壢地政事務所亦查無觀音鄉○○路44之3 號之門牌建物
    登記資料（詳交查字卷第33頁），而大園分局查訪結果則稱
    與本案相關之觀音鄉○○路44之3 號之「新富源飲食店」業
    於95年7 月3 日休業（詳同上卷第31頁），惟此商店名稱又
    與上開轉讓過戶確認書之店家名稱不相同，無法證實係屬同
    一。經本院職權再以上開確認書上印文之會計師「劉慧雯」
    之名至會計師公會網站查詢，亦查無「劉慧雯」會計師加入
    公會資料，有本院查詢資料可稽；本院職權向桃園縣地政士
    公會詢問有無「誠意代書事務所」之登記資料，復稱桃園縣
    內並無此登記資料，有本院辦理刑事案件電話紀錄查詢表可
    憑。綜上，足認系爭投資事業買賣過戶契約書、股東（富元
    飲食店）轉讓過戶確認書內容確屬虛構，通盤均為捏造而生
    ，此為被告及告訴人均不爭執，惟被告辯以當時係乙○○轉
    交該份確認書予伊，由伊簽完後交予甲○○填寫，當時伊簽
    名時未見該等會計師之印章，只有打字部分之內容等節，證
    人乙○○亦陳稱並未看過該份確認書；是本件並無證據證明
    該等契約書、確認書內容及會計師之簽章係出自被告丙○○
    之手。
  (二)證人乙○○雖證稱伊自始至終並未參與該投資案，且因生病
    ，頭腦不清楚，故不知被告與告訴人參與投資富元飲食店之
    事云云，惟查：
  1.告訴人所提供之告證五（詳交查字第14頁），即被告自92年
    9 月間起至93年3 月間止交付告訴人投資營收款項時一併交
    付甲○○查閱並簽收之明細表上之數字、除甲○○簽名外之
    文字，均係乙○○所親自書寫，此為證人乙○○所不否認（
    本院訴字卷第22頁）。證人乙○○雖辯稱：當時被告在就讀
    二技，被告要求伊幫忙寫，都是被告唸予伊繕寫云云，惟查
    ，由交查字卷第13頁被告簽收甲○○交付之金融卡、現金卡
    之字跡以觀，其字跡並非醜陋，且若被告就讀二技課業繁忙
    ，自己不能書寫，則何需花費相同甚至更多之時間唸出內容
    使乙○○書寫？此豈不多此一舉。故證人乙○○所述殊難採
    信，應認其確有參與向告訴人借貸之事，並書立上開明細表
    無訛。
  2.證人乙○○雖辯稱不識甲○○，且未與甲○○有任何金錢往
    來云云，惟被告稱當初甲○○向銀行以現金卡、信用卡借款
    ，將現金卡、信用卡透過伊轉交予乙○○，乙○○即負責每
    月將還款金額轉匯入甲○○之戶頭內之情節甚明，除有被告
    簽收告訴人交付之現金卡、信用卡之字據（交查字卷第13頁
    ）可證以外，且經本院向台灣中小企業銀行龍潭分行函詢乙○○在該行之帳號（00000000000） ，分別於下列時間轉匯
    各開金額至甲○○於台新國際商業銀行之00000000000000之
    帳號內（詳台新國際商業銀行函，本院訴字卷第83頁）：於
    92年7 月23日，轉匯20,000元（按，零頭18元應屬轉帳手續
    費）；92年8 月6 日，轉匯15,500元；92年8 月22日，轉匯
    10,000元；92年9 月26日，轉匯17,000元；92年12月5 日，
    轉匯10,000元；93年2 月9 日，90,000元；93年3 月3 日，
    轉匯10,000元（詳本院訴字卷第60至79頁）；且被告尚陳稱
    因92年10月間乙○○因轉帳入甲○○上開帳戶失敗，因此致
    甲○○收到銀行遲繳通知，故轉而詢問被告，被告詢問乙○○之下，乙○○始提供一紙銀行書立之轉帳失敗之證明予被
    告供向甲○○交代，該證明亦附於96年偵字第1662號卷第27
    頁可稽。綜上資料，適足佐證被告所述可採，而堪認證人乙○○所言不實，顯為卸責之詞。
  3.至被告丙○○所稱當時開立帳戶供乙○○買賣股票，其帳戶
    亦多為乙○○所運用等節，有被告授權予乙○○之委託授權
    買賣證券等授權書一紙在卷可稽（詳交查字第21頁），及被
    告於台灣中小企業銀行帳號（00000000000 號）與證人乙○○之上開帳號相互間之存款紀錄可稽，如：92年7 月31日自
    被告帳戶轉存20萬元至乙○○帳戶、92年9 月9 日由乙○○
    帳戶存入150 萬元至被告帳戶，92年9 月15日、18日各自被
    告帳戶轉存多筆1 萬元款項至乙○○帳戶（詳本院52、61至
    65頁）。而證人乙○○辯稱其與被告交往期間，因不會使用
    金融卡、密碼，故將金錢均交由被告管理等節，觀諸其於本
    院證述時供稱當時買賣股票早期曾賺了一些錢等語，足認其
    具有相當程度之智識能力與生活經驗，能在股市中獲利，所
    謂不會使用金融卡與密碼之辯詞，顯屬違反常理。是故上開
    被告所供當時將其自己連同甲○○之帳戶、密碼及提款卡等
    金融工具均交予乙○○管理使用一節，應屬真實，堪予認定
    。
  4.觀諸告訴人所提出乙○○所書寫之欠條一紙（他字卷第12頁
    ），上書「乙○○於91年2 月陸續以丙○○名義申請貸款、
    信用卡、現金卡，包含其友人甲○○之貸款，資以收到450
    萬元整，全數由乙○○本人償還，若無法償還，改由家人償
    還，以此為據，借款人：乙○○，93年4 月7 日」等字句，
    亦與被告上開所辯相符，雖質之證人乙○○何以簽立此欠條
    ，證人竟辯稱：因被告要求伊書立，若不簽字，就不予伊結
    婚云云。惟查：被告與乙○○於93年2 月間即分手，此為證
    人所不否認（詳交查字第10頁），何以在93年4 月7 日被告
    仍能以感情事由亦即結婚之事對乙○○相逼？此實屬匪夷所
    思，足認證人乙○○之辯詞不可採，該欠條之內容應屬真實
    ，未違背其任意性而寫下，而足堪佐證被告所辯。
  (三)本件被告丙○○於自92年9 月至93年3 月間，均有交付予告
    訴人投資「富元飲食店」之紅利，此為告訴人所不否認，並
    有告訴人所親簽之明細可稽，若當時被告對甲○○有何詐欺
    故意，何需持續交付此等多期之紅利予告訴人？而被告與告
    訴人自82年間即認識，殊難想像被告竟置十多年之友誼不顧
    ，而自始即對告訴人有詐欺之意圖；況被告自承至今仍因遭
    乙○○所騙，而致對多家銀行背負債務，每月尚須償還銀行
    債務，且被告事後業與告訴人達成和解，欲分期償還對告訴
    人之債務，有和解書一紙在卷可考（本院訴字卷第28頁），
    亦難認其當初有何詐騙意圖，其辯稱同為乙○○詐欺之受害
    者，堪以採信。
六、綜上各節，互核以參，證人乙○○確與被告及告訴人均有資
    金上之往來，其事後所辯對渠等投資案毫不知情，與其等均
    無金錢往來各節，俱屬謊言，實屬畏罪卸責之詞。而告訴人
    自始提出告訴，亦認其申貸後之現金卡、信用卡等均由被告
    轉交乙○○，乙○○亦屬詐騙之嫌疑人之節明確（見他字卷
    告訴狀）。綜上，足認被告所辯情節，均堪採信，且公訴人
    所舉之證據，不足證明被告有何詐欺及偽造文書之罪嫌。此
    外，復查無其他積極證據足資佐證。揆諸前揭說明，自應諭
    知被告無罪之判決。至本件證人乙○○前雖經檢察官為不起
    訴處分確定，惟據本院函詢相關銀行提供之帳戶往來紀錄，
    堪可認為新證據，其涉犯詐欺及偽造文書犯嫌，非無斟酌餘
    地，應由檢察官另行偵辦。
據上論斷，應依刑事訴訟法第301 條第1 項，判決如主文。
本案經檢察官邱文中到庭執行職務。
中    華    民    國    97    年    7    月     10    日
                 刑事第五庭  審判長  法  官 潘政宏
                                     法  官 陳月雯
                                     法  官 楊晴翔
如不服本判決，應於判決送達後10日內向本院提出上訴狀（應附
繕本），上訴於臺灣高等法院。
本件正本與原本無異。
                                     書記官 范升福
中    華    民    國    97    年    7     月    10    日


司法院資訊處製作；財團法人民間司法改革基金會備份。
